臺灣臺南地方法院交通事件裁定　　　　99年度交聲字第1265號
移送機關　　交通部公路總局嘉義區監理所麻豆監理站
異議人即
受處分人　　謝福本
上列異議人即受處分人因違反道路交通管理處罰條例案件，對於
交通部公路總局嘉義區監理所麻豆監理站民國99年10月18日所為
之裁決處分（處分案號：麻監裁罰字第裁75-M00000000號）聲明
異議，本院裁定如下：
    主    文
原處分撤銷。
謝福本不罰。
    理    由
一、原處分意旨略以：異議人即受處分人謝福本（下稱異議人）
    駕駛車牌號碼8730-ZP號自用小貨車，於民國99年9月10日11
    時37分許，行經臺南市○○區○○路與自強街交岔路口時，
    因肇事致人受傷，異議人未對傷者採取救護措施，亦未留下
    聯絡資料，未保持車輛終止位置，未通知警察機關處理即移
    動現場而逃逸，經臺南縣警察局麻豆分局警員據報到場處理
    ，再通知異議人到局製作筆錄後予以製單舉發，嗣經移送機
    關即交通部公路總局嘉義區監理所麻豆監理站（下稱原處分
    機關）以其違規事實明確，依道路交通管理處罰條例第62條
    第3項、第4項、第67條第3項（原處分漏載第62條第3項、第
    67條第3項）及違反道路交通管理事件統一裁罰基準表之規
    定，裁處異議人罰鍰新臺幣（下同）6,000元，吊銷駕駛執
    照，1年內禁考等語。
二、聲明異議意旨略以：發生交通事故後，異議人立即下車關心
    韓夢蝶小姐，韓夢蝶小姐表示她不要緊，並扶起機車自行離
    開現場與不遠處一位婦人聊天，待韓小姐離開後，異議人才
    開車離開，異議人並無肇事逃逸，且異議人已收到臺灣臺南
    地方法院檢察署檢察官不起訴處分書，為此聲明異議，請求
    撤銷原處分等語。
三、按汽車駕駛人駕駛汽車肇事致人受傷或死亡者，應即採取救
    護措施及依規定處置，並通知警察機關處理，不得任意移動
    肇事汽車及現場痕跡證據，違反者處3,000元以上9,000元以
    下罰鍰。但肇事致人受傷案件當事人均同意時，應將肇事汽
    車標繪後，移置不妨礙交通之處所；前項駕駛人肇事致人受
    傷而逃逸者，吊銷其駕駛執照；致人重傷或死亡而逃逸者，
    吊銷其駕駛執照，並不得再考領；汽車駕駛人，曾依本條例
    其他各條規定吊銷駕駛執照者，1年內不得考領駕駛執照，
    道路交通管理處罰條例第62條第3項、第4項、第67條第3項
    分別定有明文。又違反行政法上義務之行為非出於故意或過
    失者，不予處罰，行政罰法第7條第1項亦定有明文。是以，
    前開道路交通管理處罰條例處罰規定，並未處罰過失，故必
    以受處分人有逃逸之故意，始得歸責，詳言之，受處分人除
    客觀上有逃逸之行為外，尚須對其肇事致人受傷或死亡之事
    實有違法之認識，及決意逃逸之故意，始足當之，合先敘明
    。次按犯罪事實應依證據認定之，無證據不得認定犯罪事實
    ；又不能證明被告犯罪或其行為不罰者，應諭知無罪之判決
    ，刑事訴訟法第154條第2項、第301條第1項，分別定有明文
    。又認定不利於被告之事實，須依積極證據，苟積極證據不
    足為不利於被告事實之認定時，即應為有利於被告之認定，
    更不必有何有利之證據；且事實之認定，應憑證據，如未能
    發現相當證據，或證據不足以證明，自不能以推測或擬制之
    方法，以為裁判基礎；而認定犯罪事實所憑證據，雖不以直
    接證據為限，間接證據亦包括在內；然而無論直接或間接證
    據，其為訴訟上之證明，須於通常一般之人均不致有所懷疑
    ，而得確信其為真實之程度者，始得據為有罪之認定，若其
    關於被告是否犯罪之證明未能達此程度，而有合理性懷疑之
    存在時，事實審法院復已就其心證上理由予以闡述，敘明其
    如何無從為有罪之確信，因而為無罪之判決，尚不得任意指
    為違法，最高法院分別著有30年上字第816號、40年台上字
    第86號、76年台上字第4986號等判例可資參照。而依道路交
    通管理處罰條例第89條規定，法院受理有關交通事件，準用
    刑事訴訟法之規定，前開規定及判例意旨自得適用於本件聲
    明異議案件。
四、經查：
  (一)異議人於99年9月10日11時37分許，駕駛車牌號碼8730-ZP號
    自用小貨車，沿臺南市○○區○○路往北行駛，駛至該路與
    自強街口時，不慎撞及第三人韓夢蝶駕駛之車牌號碼809-HD
    U號機車，致第三人韓夢蝶受有左腳踝擦傷及大腿瘀傷之傷
    害，異議人未對第三人韓夢蝶採取救護措施，亦未通知警察
    機關處理而逕行駕車離去，經臺南縣警察局麻豆分局據報到
    場處理，並查知上開車輛之車牌號碼，嗣通知車主即異議人
    到局製作筆錄，知悉駕駛人即為異議人後予以製單舉發，復
    由原處分機關依法裁處如前所述等情，有臺南縣警察局99年
    10月11日南縣警交字第M00000000號舉發違反道路交通管理
    事件通知單及原處分機關99年10月18日麻監裁罰字第裁75-M
    00000000號裁決書各1份附卷可稽，並有道路交通事故現場
    圖、道路交通事故調查報告表(一)、(二)、現場照片、陳外科診
    所診斷證明書、當事人談話筆錄等件在卷可佐。
  (二)次查，異議人因本件交通事故而涉嫌駕車肇事逃逸之犯行，
    經警移送臺灣臺南地方法院檢察署（下稱臺南地檢署）檢察
    官以99年度偵字第16353號偵查案進行偵查，異議人於99年9
    月12日警詢時陳稱：其於99年9月10日11時37分左右，駕駛
    自小貨車8730-ZP，沿勝利路往台一線直行，行駛至上述肇
    事地點時，其右側忽然有一部重機車從路旁出來。其緊急煞
    車不及，自小貨車車頭撞上該機車後車尾而肇事，其立即下
    車察看，並詢問對方你要不要緊，對方回答說沒關係，然後
    其上自己的重機車就離開現場，其看對方離開了，想說沒事
    ，就自行離開等語（見警卷第6、7頁）；核與第三人即與異
    議人發生擦撞之機車駕駛人韓夢蝶於99年9月11日警詢時陳
    稱：事故發生後對方駕駛人下車將我扶起，也將現場我散落
    的物品撿起，接著問我有沒有事？我回答應該是沒事等語（
    見警卷第2、3頁）；嗣於偵訊時證稱：車禍發生後，被告有
    過來看伊，伊說沒事了，伊沒有要求被告報警或叫救護車送
    醫，至於伊與被告何人先離開，伊因慌掉所以不知道，但伊
    從車禍至離開只一下子之時間，又伊在車禍現場並未流血是
    在回家後才流血等語（見偵卷第12、13頁）大致相符。因此
    ，異議人既有下車詢問第三人韓夢蝶是否受傷，且察看第三
    人韓夢蝶外觀上無明顯受傷之情形，而第三人韓夢蝶告知沒
    有事後始離去，則尚難認異議人主觀上有肇事逃逸之故意。
  (三)再查，本件刑事案件經檢察官偵查後，亦認異議人主觀上並
    無肇事逃逸之故意，此外，復查無其他積極證據足認異議人
    有何肇事逃逸犯行，應認異議人罪嫌不足，乃將全案為不起
    訴處分，有臺南地檢署99年度偵字第16353號不起訴處分書
    附卷可參，復經本院依職權調閱上開偵查卷宗全卷查閱屬實
    。因此，異議人於前揭時地固有與第三人韓夢蝶發生交通事
    故並致第三人韓夢蝶受傷，且未採取救護措施及依規定處置
    ，並通知警察機關處理，並任意移動肇事汽車及現場痕跡證
    據。然依前揭說明，足認異議人於肇事當時離開肇事現場，
    係因其經第三人韓夢蝶告知未受傷始離去，而非基於肇事後
    意圖規避責任而逃逸，且原處分機關亦未提出其他積極證據
    以供本院佐證，本院亦查無其他具體事證足資證明異議人確
    有肇事致第三人韓夢蝶受傷後，未對第三人韓夢蝶採取必要
    救護措施及依規定處置，並通知警察機關處理，且任意移動
    肇事汽車、現場痕跡證據及因此逃逸等違規情事之主觀犯意
    ，是難認異議人有肇事逃逸之違規行為。
  (四)依上所述，異議人之上開辯解尚非無據，原處分機關未予詳
    查，遽予裁罰，容有未洽。從而，本件異議為有理由，自應
    將原處分予以撤銷，並另為異議人不罰之諭知。
五、據上論斷，應依道路交通管理處罰條例第87條第2項、道路
    交通案件處理辦法第19條前段，裁定如主文。
中    華    民    國   100    年    1     月    5     日
                      交通法庭  法  官  林福來
以上正本證明與原本無異。
如不服本裁定，應於收受送達後5日內向本院提出抗告狀。（應
附繕本）
                                書記官  李淑惠
中    華    民    國   100    年    1     月    6     日